【裁判字號】    92,台上,5803
【裁判日期】    921016
【裁判案由】    竊盜等罪
【裁判全文】
最高法院刑事判決                              九十二年度台上字第五八○三號
    上  訴  人  甲○○
右上訴人因竊盜等罪案件，不服台灣高等法院中華民國九十二年八月十二日第二審更
審判決（九十二年度上更(一)字第一六九號，起訴案號：台灣板橋地方法院檢察署八十
五年度偵字第二四六五七號、八十六年度偵緝字第二八、五三、六二、八一號、八十
六年度偵字第三一八九、五五八八、六三一０號），提起上訴，本院判決如左：
    主  文
原判決撤銷，發回台灣高等法院。
    理  由
本件原判決認定上訴人甲○○自民國七十二年間起，至八十三年間止，有贓物、竊盜
及偽造文書等多次犯罪前科及執行完畢之紀錄，而有犯罪之習慣。詎其仍不知悔改，
復基於概括之犯意，於八十四年三月間在台中市及嘉義市等地，委託不知情之刻印者
偽刻「裕隆汽車製造股份有限公司」（下稱裕隆公司）、「苗栗縣貨物稅廠商出廠章
戳」、「代檢簽核章」、「交通部委託裕隆公司代辦申請牌照檢驗章」等印章後，再
以電腦套印及分別蓋用上開偽造印章之方式，連續偽造裕隆公司ＮＥＷ∣ＳＥＮＴＲ
Ａ、ＡＬＬ∣ＮＥＷ∣ＳＥＮＴＲＡ一千六百ＣＣ及二千ＣＣ型汽車之汽車出廠證、
財政部台灣省中區國稅局電子計算機開立貨物稅汽車專用完稅照、汽車新領牌照登記
書等文件，均足以生損害於裕隆公司及苗栗縣政府對於貨物稅稽徵，暨交通部對於申
請牌照檢驗之正確性。上訴人另於台北、桃園、中壢等地向不詳姓名年籍之成年男子
，以新台幣（下同）二千五百元至八千元不等之價格購買來路不明之洪高超、黃美連
、李麗燕、連賜明、黃首亮等人之國民身分證，再利用不知情之刻印者依上開身分證
上之姓名偽刻印章，復於上述汽車新領牌照登記書上車主欄內偽造洪高超、黃美連、
李麗燕、連賜明、黃首亮等人之簽名，並蓋用上述偽造之印章，而偽造該文書；然後
再持上開偽造之汽車出廠證、財政部台灣省中區國稅局電子計算機開立貨物稅汽車專
用完稅照、汽車新領牌照登記書等文書，向高雄市監理處申請登記為汽車新領牌照之
新車車主，而使不知情之該管公務員登載於其職務上所掌管之公文書上，而據以領得
英文開頭為ＹＪ、ＹＫ、ＹＭ、ＹＬ等連號之汽車牌照及行車執照，均足以生損害於
裕隆公司、洪高超、黃美連、李麗燕、連賜明、黃首亮，及公路監理機關對汽車車籍
資料管理之正確性。上訴人再將每輛車籍資料、車牌及冒名車主之身分資料，以八萬
元至十一萬元不等之價格出售予竊車集團之陳宏光、陳建蒼、呂志祥等人，供渠等依
據車籍資料竊取車輛，並以「借屍還魂」之方式出售予他人，其所偽造之車籍資料、
領得之車牌均詳如原判決附表一「變造後贓車欄」所載。上訴人復基於意圖為自己不
法所有之概括犯意，連續竊取他人之小客車及車牌，並變造車牌懸掛於其所竊得之贓
車上使用，復變造贓車之引擎號碼，其所竊取之車輛、車牌、被害人、變造車牌及引
擎號碼均詳如原判決附表二編號一、五、十所示，嗣經警方循線於八十五年十二月二
十七日晚上十一時許在台北縣中和市○○路七０五號前查獲等情。因而撤銷第一審關
於上訴人部分之判決，改判仍依牽連犯關係從一重論處上訴人連續偽造公文書（累犯
）罪刑，固非無見。
惟查：(一)、按科刑判決所認定之事實，若與其所採用之證據不相適合者，即屬證據上
之理由矛盾，其判決為當然違背法令。原判決認定上訴人有竊取如原判決附表二編號
一、五、十欄內所示自用小客車及車牌之事實，無非係採用上訴人在原審之自白，為
其主要之論據。然卷查上訴人在原審調查及審理時雖自白有偽造文書之事實，但始終
否認有竊取車輛及車牌之犯行，有原審訊問及審判筆錄可稽。原判決所認定之事實，
顯與其所採用之證據內容不相適合，依上說明，自有證據上理由矛盾之當然違背法令
。(二)、本件檢察官起訴書指上訴人偽造連賜明、黃首亮等人之身分證件，並據以申請
登記為新領牌照之新車車主等情。原判決對於起訴書所指上訴人偽造連賜明、黃首亮
等人身分證明文件部分之事實，並未加以審判或於理由內說明，難謂無已受請求之事
項而未予判決之違法。又本件起訴書並未記載上訴人有向不詳姓名之成年男子購買來
路不明之連賜明、黃首亮、洪高超、黃美連、李麗燕等人國民身分證之事實，原判決
併就此部分論以故買贓物罪，惟並未說明其何以得就檢察官所未起訴之上開事實一併
加以審判之理由，亦有理由不備之違誤。再本件起訴書所引用之法條為刑法第二百十
六條、第二百十二條、第二百十四條、第三百二十條第一項。原判決適用同法第二百
十六條、第二百十條、第二百十一條、第二百十二條、第二百十四條、第二百二十條
第一項、第三百二十條第一項、第三百四十九條第二項論科，並依牽連犯關係從一重
論以同法第二百十一條之偽造公文書罪刑。是原判決論罪之法條與罪名，與起訴書所
引用之法條及罪名未盡相同，原判決未說明其中是否有部分起訴事實應依刑事訴訟法
第三百條之規定，變更起訴法條改判之理由，亦嫌理由欠備。(三)、原判決認定上訴人
偽造如原判決附表一「變造後贓車欄」所示之裕隆公司ＮＥＷ∣ＳＥＮＴＲＡ、ＡＬ
Ｌ∣ＮＥＷ∣ＳＥＮＴＲＡ一千六百ＣＣ及二千ＣＣ型汽車之汽車出廠證、財政部台
灣省中區國稅局電子計算機開立貨物稅汽車專用完稅照、汽車新領牌照登記書等公文
書後，又於上述汽車新領牌照登記書上車主欄內偽造洪高超、黃美連、李麗燕、連賜
明、黃首亮等人之簽名及印文，然後再持以向高雄市監理處申請登記為汽車新領牌照
之新車車主，使不知情之該管公務員登載於其職務上所掌管之公文書上，而據以領得
英文開頭為ＹＪ、ＹＫ、ＹＭ、ＹＬ等連號之汽車牌照及行車執照等情。倘若無訛，
則上訴人於偽造上開公文書後，既已有行使之行為，自應論以較高度之行使偽造公文
書罪，始為適法。乃原判決就此部分僅論以偽造公文書罪，而未論以行使偽造公文書
罪，亦有判決適用法則不當之違誤。上訴意旨雖未指摘及此，然以上均為本院得依職
權調查之事項，應認原判決仍有撤銷發回之原因。至原判決不另為無罪諭知部分，因
與發回部分有審判不可分關係，應併予發回。又上訴人於提出於本院之上訴理由狀中
載稱：台灣台中地方法院檢察署九十二年度偵字第二二０號、九十年度偵字第一七七
五、一七七六、二七九七、四０四四號（移送原審併案審理卷宗），犯罪時間雖在八
十九年十二月間至九十一年一月間，但犯罪所指「偽造之證件」均係在八十三、四年
間偽造者，該部分與本案係在一個概括犯意內為之云云，是否可信？案經發回，宜一
併注意審酌。
據上論結，應依刑事訴訟法第三百九十七條、第四百零一條，判決如主文。
中      華      民      國    九十二    年      十      月     十六     日
                              最高法院刑事第六庭
                                  審判長法官  吳  雄  銘
                                        法官  池  啟  明
                                        法官  石  木  欽
                                        法官  郭  毓  洲
                                        法官  吳  三  龍
      右正本證明與原本無異
                                              書  記  官
中      華      民      國    九十二    年      十      月     二十     日
                                                                        Ｔ


司法院資訊處製作；財團法人民間司法改革基金會備份。
